臺灣高等法院臺中分院民事裁定　九十一年度再字第一三號
　　　再審聲請人　德保有限公司
　　　法定代理人　甲○○
　　　相　對　人　魏春榮即意翔企業社
　　　　　　　　　嘉宏機械有限公司
　　　法定代理人　乙○○
右當事人間聲請訴訟救助事件，聲請人對於中華民國九十一年三月二十日本院九十一
年度抗字第二四二號確定裁定，聲請再審，本院裁定如左：
      主      文
聲請駁回。
聲請費用由聲請人負擔。
      理      由
一、按民事訴訟法第四百九十六條第一項第一款所謂適用法規顯有錯誤，係指確定判
    決所適用法規顯然不合於法律規定，或與司法院現尚有效及大法官會議解釋，或
    最高法院尚有效之判例顯然違反者而言（最高法院六十年台再字第一七０號判例
    參照）。又所謂適用法規顯有錯誤者，不包括漏未斟酌證據及認定事實錯誤之情
　　形在內（最高法院六十三年度台上字第八八０號判例參照）。且同條項第十三款
　　，所謂當事人發見未經斟酌之證物或得使用該證物，係指在前訴訟程序不知有該
　　證物，現始知之，或雖知有此而不能使用，現始得使用者而言；再，民事訴訟法
　　同條第一項第一款所謂適用法規顯有錯誤，應以確定判決違背法規或現存判例解
　　釋為限，最高法院著有三十二年上字第一二四七號、五十七年台上字第一○九一
　　號判例，可供參照。又當事人已依上訴主張其事由，或知其事由而不為主張者，
　　不得提起再審之訴，亦為民事訴訟法同條第一項但書所明定。
二、聲請意旨略以：原裁定以聲請人在三年間之營利所得固然均呈虧損，然綜觀各該
    年度資產之資產負債表記載之資產總額均達二千萬元以上，顯與無資力之狀況不
    合，顯然有適用民事訴訟法第一百零七條及最高法院二十九度抗字第一七九號判
    例之違法。且聲請人所提出之八十八年營利事業所得稅結算申報書所示，流動資
    產中現金及存款為十一萬餘元及一萬四千餘元，其他流動資產為六千元，餘為存
    貨、固定資產等，負債總額為二千七百萬四十六萬餘元，淨值為負一千三百十萬
    餘，元至八十九年累積虧損達二千六百六十八萬餘元，原裁定未予斟酌，顯有重
    要證據未斟酌之違法；聲請人所提出之營利事業所得稅結算申報書及資產負債表
    已能釋明聲請人為無資力，且卷附保全證據筆錄及現場所拍攝照片，待鑑物已證
    明侵害聲請人之專利，惟原裁定末予審酌，明顯有違應調查而未予，為此聲請再
    審云云。
三、經查，原確定裁定以專利法第九十條第二項固規定當事人為前條起訴及聲請本條
    假扣押時，法院應依民事訴訟法之規定，准予訴訟救助。惟法院是否准予訴訟救
    助，仍應合於民事訴訟法第一百零七條所規定當事人無資力支出訴訟費用之要件
    。並非當事人依專利法第八十九條規定起訴，法院即應准予訴訟救助。且民事訴
    訟法第一百零七條規定之無資力，應係指窘於生活，且缺乏經濟上之信用者而言
    亦即若非無籌措款項以支出訴訟費用之信用技能，即難謂之為無資力支出訴訟費
    用。據卷附之財政部臺灣省中區國稅局審核蓋章之八十九年十二月三十一日聲請
    人資產負債表影本，載明聲請人八十九年間計有流動資產一千二百五十七萬三千
    八百十元、固定資產一百七十九萬二千二百三十四元，資產總額為一千四百三十
    六萬六千零四十四元，顯難認當事人為無資力。雖該資產負債表顯示其負債總額
    二千七百四十六萬六千七百二十元、淨值總額為負一千三百十萬零六百七十六元
    ，惟不足以釋明其係窘於生活，且缺乏經濟上之信用。再依台灣省中區國稅局大
    智稽徵所函附之八十九年營利事業所得稅申報書，其營業收入總額為四百八十九
    萬一千六百十八元，其營業成本為五百六十二萬六千六百零三元，雖係虧損，惟
    可證明抗告人有支出營業成本，並有營業收入，自可以先行籌措款項支出訴訟費
    ，足認聲請人非缺乏經濟上之信用甚明，因認聲請人聲請訴訟救助為無理由，因
    而駁回聲請，經核於法並無違背。至於聲請人以其資產不能自由處分，或謂其所
    提出之營利事業所得稅結算申報書及資產負債表已能釋明聲請人為無資力，且卷
    附保全證據筆錄及現場所拍攝照片，待鑑物已證明侵害聲請人之專利，惟原裁定
    末予審酌云云，均難據為聲請再審之合法理由，聲請人聲請本件再審，顯為無理
    由，應予駁回。
四、據上論結，依民事訴訟法第五百零七條、第九十五條、第七十八條，裁定如主文
　　。
中　　　華　　　民　　　國　　九十一　　年　　　八　　　月　　 十三　　 日
~B1民事第一庭審判長法　官　林陳松
~B2　　　　　　　　法　官　李寶堂
~B3　　　　　　　　法　官　鄭金龍
右為正本係照原本作成。
不得抗告。
~B　　　　　　　　書記官　林明冬
中　　　華　　　民　　　國　　九十一　　年　　　八　　　月　　 十四　　 日
                                                                        Ｙ
